【裁判字號】    99,易,94
【裁判日期】    990226
【裁判案由】    詐欺
【裁判全文】
臺灣板橋地方法院刑事判決                99年度易字第94號
公  訴  人  臺灣板橋地方法院檢察署檢察官
被      告  甲○○  原名陳健.
上列被告因詐欺案件，經檢察官提起公訴（98年度偵字第28831
號），因被告於本院準備程序中就被訴事實為有罪之陳述，本院
告知被告簡式審判程序之旨，並聽取當事人之意見後，合議庭裁
定改由受命法官獨任依簡式審判程序進行，判決如下：
    主  文
甲○○幫助意圖為自己不法之所有，以詐術使人將本人之物交付
，處有期徒刑參月，如易科罰金，以新臺幣壹仟元折算壹日。緩
刑貳年。
    事  實
一、甲○○預見將自己申請開立之金融帳戶提供他人使用，可能
    幫助他人遂行詐欺取財之犯罪目的，竟仍以縱有人以其金融
    帳戶實施詐欺取財犯行，亦不違背其本意之幫助犯意，於民
    國98年9 月29日前之某日，在不詳地點，將其所有第一商業
    銀行（下稱第一銀行）土城分行帳號00000000000 號帳戶之
    存摺、提款卡及密碼等物，交付予真實姓名年籍均不詳之成
    年人士及其所屬詐騙集團向不特定民眾詐財匯款之用。該集
    團成員於取得上開帳戶之存摺、提款卡及密碼後，旋即意圖
    為自己不法之所有，於98年9 月29日下午5 時許，由該集團
    某成員撥打電話予乙○○，佯稱係「衣服購物公司」之客服
    人員，並告知乙○○因其於網路購物時將付款方式誤選為分
    期付款，須依指示操作提款機以解除扣款設定云云，致乙○
    ○因而陷於錯誤，先後於同日晚上10時24分許、10時30分許
    、10時35分許、10時37分許，依對方指示至自動櫃員機前操
    作，因而匯款新臺幣（下同）97,000元、1,000 元、1,000
    元、1,000 元（合計100,000 元）至甲○○上開第一銀行土
    城分行帳戶內，該詐騙集團成員旋將詐得之款項提領一空。
    嗣因乙○○發覺受騙，報警處理，始循線查悉上情。
二、案經乙○○訴由臺北縣政府警察局土城分局報告臺灣板橋地
    方法院檢察署檢察官偵查起訴。
    理  由
一、按本案被告甲○○所犯係死刑、無期徒刑、最輕本刑為3 年
    以上有期徒刑以外之罪，其於準備程序就前揭被訴事實為有
    罪之陳述，經受命法官告知簡式審判程序之旨，並聽取其與
    公訴人之意見後，本院認無不得或不宜改依簡式審判程序進
    行之處，爰依刑事訴訟法第273 條之1 第1 項、第284 條之
    1 之規定，裁定本件由受命法官獨任進行簡式審判程序，合
    先敘明。
二、上揭事實，業據被告於本院審理時坦承不諱，核與告訴人乙
    ○○於警詢時指訴之情節相符，並有臺南縣警察局永康分局
    大橋派出所受理刑事案件報案三聯單1 紙、臺南縣警察局永
    康分局大橋派出所受理各類案件紀錄表1 紙、第一銀行自動
    櫃員機交易明細表4 紙、第一商業銀行土城分行（98）一土
    營作字第192 號函暨檢附帳號00000000000 號帳戶之開戶基
    本資料、97年5 月至98年10月底往來明細資料在卷可稽（見
    98年度偵字第28831 號卷第15至18、23至26頁），足認被告
    自白核與事實相符，自可採為認定事實之依據，本件事證明
    確，被告上開犯行，堪予認定。
三、按刑法上之幫助犯，係對於犯罪與正犯有共同之認識，而以
    幫助之意思，對於正犯資以助力，而未參與實施犯罪之行為
    者而言（最高法院75年度臺上字第1509號、88年度臺上字第
    1270號判決參照）。是以，如未參與實施犯罪構成要件之行
    為，而係出於幫助之意思提供助力，即屬幫助犯，而非共同
    正犯。本件被告基於幫助之不確定犯意，將其所有上開第一
    銀行土城分行之存摺、提款卡及密碼等物，交付予真實姓名
    年籍均不詳之成年人士及其所屬之詐騙集團使用，用以詐騙
    被害人乙○○，遂行詐欺取財之犯行，固如上述，然被告單
    純提供帳戶供人使用之行為，並不等同於向被害人施以欺罔
    之詐術行為，且亦無證據證明被告有參與詐欺取財犯行之構
    成要件行為，是揆諸前揭說明，核其所為，係犯刑法第30條
    第1 項前段、第339 條第1 項之幫助詐欺取財罪。被告係幫
    助他人犯上開罪名，爰依刑法第30條第2 項之規定，按正犯
    之刑減輕之。爰審酌被告提供帳戶予詐騙集團使用，所為已
    影響社會正常交易安全，增加被害人尋求救濟之困難，並使
    犯罪之追查趨於複雜，兼衡其素行、犯罪動機、目的、手段
    、造成被害人財產損失程度，及其犯後坦承犯行之態度等一
    切情狀，量處如主文所示之刑，並諭知易科罰金之折算標準
    ，以資懲儆。末查，被告前未曾因故意犯罪受有期徒刑以上
    刑之宣告，有臺灣高等法院被告前案紀錄表在卷可稽，其因
    一時失慮，偶罹刑典，且已與被害人達成和解，被害人亦當
    庭表示願意宥恕被告，有本院99年2 月9 日準備程序筆錄1
    份在卷可參，本院認其經此偵審程序之進行及罪刑宣告之教
    訓後，應知警惕，而無再犯之虞，因認其所宣告之刑，以暫
    不執行為適當，爰依刑法第74條第1 項第1 款規定，諭知宣
    告緩刑2 年，以啟自新。
據上論斷，應依刑事訴訟法第273 條之1 第1 項、第299 條第1
項前段，刑法第30條第1 項前段、第2 項、第339 條第1 項、第
41條第1 項前段、第74條第1 項第1 款，刑法施行法第1 條之1
，判決如主文。
中    華    民    國    99    年    2     月    26    日
                  刑事第十二庭  法  官  錢衍蓁
上列正本證明與原本無異。
如不服本判決，應於判決送達後10日內敘明上訴理由，向本院提
出上訴狀 (應附繕本) ，上訴於臺灣高等法院。其未敘述上訴理
由者，應於上訴期間屆滿後20日內向本院補提理由書「切勿逕送
上級法院」。
                                書記官  劉靜慧
中    華    民    國    99    年    2     月    26    日
附錄本案論罪科刑法條全文：
中華民國刑法第339條
意圖為自己或第三人不法之所有，以詐術使人將本人或第三人之
物交付者，處5年以下有期徒刑、拘役或科或併科1千元以下罰金
。
以前項方法得財產上不法之利益或使第三人得之者，亦同。
前二項之未遂犯罰之。

司法院資訊處製作；財團法人民間司法改革基金會備份。
